臺灣臺中地方法院刑事判決　　　　　　 96年度交易字第328號
公　訴　人　臺灣臺中地方法院檢察署檢察官
被　　　告　乙○○
　　　　　　　　　　國民
上列被告因過失重傷害案件，經檢察官提起公訴（96年度偵字第
5090號），被告於準備程序中就被訴事實為有罪之陳述，本院於
聽取當事人之意見後，裁定以簡式審判程序審理，本院判決如下
：
    主    文
乙○○因過失傷害人致重傷，處有期徒刑捌月。減為有期徒刑肆
月，如易科罰金，以新臺幣壹仟元折算壹日。
    犯罪事實
一、乙○○於民國九十五年九月四日上午八時二十四分許，騎乘
    車牌號碼ＩＮＤ—６７０號重型機車，沿臺中市○○路由南
    往北方向行駛外側快車道，途經同路與大墩十街口，正欲變
    換車道左轉大墩十街時（該路段並無二段式左轉標誌），其
    原應注意行車有轉向欲左轉彎時，應先注意前後來車狀況，
    並讓直行車先行，且應顯示車輛前後之左邊方向燈光，或由
    駕駛人表示左臂平伸，手掌向下之手勢，又汽車行駛至交岔
    路口，同向二車道道路，欲左轉彎時，亦應距交岔路口三十
    公尺前換入內側車道，且依當時天候晴、日間自然光線、柏
    油乾燥路面且無缺陷及障礙物、視距良好之情況，亦無不能
    注意之情事，乃竟疏未注意，於欲進入大墩十街路口之際，
    始突然左轉，適甲○○騎乘車牌號碼ＪＸ７—３００號重機
    車，亦沿大墩路外側車道由南往北行駛至上開路口，正欲直
    行穿越上開路口，因乙○○有前開過失，致直行之甲○○所
    騎乘之重機車右前車頭因而與乙○○上開重機車左後車尾發
    生擦撞，進而人車倒地，甲○○因而受有右動眼神經損傷、
    右腳第５蹠骨骨折、頭部撕裂傷等傷害，再經進一步之檢查
    ，始發現亦因而造成右眼外傷性瞳孔散大、畏光、視覺影像
    不良等嚴重減損一目視能之重傷害。而乙○○則於案發後停
    留在現場，俟承辦員警蔡奇典前往處理時，則在場當場承認
    其為肇事人。
二、案經甲○○訴由臺灣臺中地方法院檢察署檢察官偵查起訴。
    理    由
甲、程序及證據能力部分：
一、本件被告乙○○所犯為死刑、無期徒刑、最輕本刑為三年以
    上有期徒刑以外之罪，且非高等法院管轄第一審之案件，經
    本院行準備程序時，被告就被訴事實為有罪之陳述後，復經
    本院認宜行簡式審判程序，是其證據之調查，自不受刑事訴
    訟法第一百五十九條第一項、第一百六十一條之二、第一百
    六十一條之三、第一百六十三條之一及第一百六十四條至第
    一百七十條規定之限制，刑事訴訟法第二百七十三條之一第
    一項、第二百七十九條第二項前段、第二百七十三條之二分
    別定有明文，合先敘明。
二、本件告訴人甲○○於警詢所為之陳述，被告並未爭執且於言
    詞辯論終結前未聲明異議（見本院九十六年八月九日審理筆
    錄），是此部分之證據，依刑事訴訟法第一百五十九條之五
    第二項規定，自有證據能力，亦一併敘明。
乙、得心證之理由：
一、訊據被告乙○○就前開時、地騎乘重機車欲左轉彎，然未適
    時顯示方向燈及確實注意後方來車，且直到距離停止線約十
    公尺左右始行左轉，導致與告訴人甲○○所騎乘之重機車發
    生碰撞之事實，乃於歷次警詢、偵查及本院準備程序、審理
    中坦承不諱，並稱：伊當時是準備左轉，有先從後照鏡看後
    方，認為後方來車距離伊還蠻遠的，應該不會撞到，但承認
    伊就此次車禍事故之發生的確有過失等語，僅辯稱：告訴人
    當時跌倒的時候安全帽有飛出去，可見她自己也有未戴緊安
    全帽之過失云云。然查：
  (一)被告前揭騎乘機車過失（包括左轉未顯示方向燈、變換車道
    欲左轉彎時未注意後方直行來車、未於左轉入交岔路口前三
    十公尺即轉入內側車道）肇事之情節，除據被告坦認在卷外
    ，亦經告訴人甲○○指述綦詳，核與有道路交通事故現場圖
    、道路交通事故調查報告表(一)、(二)及臺中市○○○道路交通
    事故肇事人自首情形紀錄表、交通事故補充資料表、交通事
    故談話紀錄表、現場照片顯示情節相符。而按「行車遇有轉
    向、減速暫停、讓車、倒車、變換車道等情況時所用之燈光
    及駕駛人之手勢，應依左列規定：二、左轉彎時，應先顯示
    車輛前後之左邊方向燈光，或由駕駛人表示左臂平伸，手掌
    向下之手勢。」、「汽車行駛至交岔路口，其行進、轉彎，
    應依下列規定：三、由同向二車道進入一車道，應讓直行車
    道之車輛先行，無直行車道者，外車道之車輛應讓內車道之
    車輛先行。但在交通壅塞時，內、外側車道車輛應互為禮讓
    ，逐車交互輪流行駛，並保持安全距離及間隔。……五、左
    轉彎時，應距交岔路口三十公尺前顯示方向燈或手勢，行至
    交岔路口中心處左轉，並不得占用來車道搶先左轉。」，道
    路交通安全規則第九十一條第二款及第一百零二條第一項第
    三、五款定有明文，則被告為領有合法重型機車駕駛執照之
    人，騎乘機車時，自應就此注意及之，乃竟疏未注意，非但
    未顯示左轉方向燈，亦未讓同向在其左後側之告訴人直行機
    車先行，且係直至該交岔路口號誌燈停止線前十公尺始行左
    轉（此亦可由道路交通事故現場圖中機車刮地痕之位置可資
    判斷），乃至肇事，其騎乘機車行為顯有過失，已屬甚明，
    益徵被告自白屬實而堪為採認。
  (二)至告訴人甲○○之傷勢，首經林新醫院於九十五年九月十五
    日開具診斷證明書認：「【診斷】1.右動眼神經損傷。2.右
    腳第５蹠骨骨折。3.頭部撕裂傷。」，再經端容眼科醫院診
    所於九十五年十月二十八日出具診斷證明書認：「【病名】
    右眼第三對腦神經病變（外傷性），右眼視神經病變（外傷
    性）。【醫師囑言】視力右眼矯正後1.0×-11.0C-0.75A140
    左眼矯正後1.0×-11.0C-1.0A10；右眼瞳孔散大（中等度）
    對光反應不佳。」，復經林新醫院於九十六年一月十九日開
    立診斷證明書認：「【診斷】右眼外傷性眼皮下垂、右眼外
    傷性瞳孔放大。」，又經林新醫院於九十六年三月二日出具
    診斷證明書認：「【診斷】右眼外傷性瞳孔散大、右眼外傷
    性眼皮下垂。【醫囑】右眼外傷性瞳孔散大，造成畏光，視
    覺影像不良，經陸個月觀察，瞳孔散大，永久情況無法再改
    善。」等情，有前開各診斷證明書在卷可稽，足徵告訴人甲
    ○○確實受有前開傷害，且該等傷害中關於右動眼神經損傷
    部分，因與一般外傷不同，需漸進式檢查始得以查悉受傷情
    況，故告訴人以多份診斷證明書證明其所受傷害情形，並無
    何不符常情之處。另告訴人甲○○之右眼傷勢，經本院函詢
    林新醫院是否即致該眼之視能毀敗或嚴重減損之情形？該院
    雖曾於九十六年五月十一日以林醫仁字第0960000190號函覆
    說明：「二、病患甲○○目前視能不會造成嚴重減損，但會
    造成經常性的視力疲勞，視覺品質變差。」，惟該院就該等
    「視覺品質變差」之狀況，則未能具體說明之而滋生疑義。
    經本院再度去函林新醫院詢問，該院則於九十六年七月六日
    林醫仁字第0960000297號函覆說明：「二、依據主治醫師回
    復宋君由於受傷造成瞳孔永久性的傷害，經觀察半年以上仍
    未復原，瞳孔放大無法收縮，造成病人看東西無法聚焦放大
    ，視力模糊，而且兩眼視力不平衡，易造成昏眩、頭痛、無
    法久視，開車或騎車會畏光、模糊，影響病患安全造成生活
    困擾。永遠無法借藥物治療得以痊癒。」等語；而再根據告
    訴人甲○○於本院九十六年六月二十一日審理時曾具體指述
    稱：「因為我在銀行上班，需要經常使用眼睛，通常我看著
    螢幕，一會兒之後，右眼視力所及就會變得模糊，然後就會
    漲痛，騎機車時，遇見日光右眼就會產生畏光的現象，就會
    照的我的眼睛不舒服，晚上騎機車時，光線也會讓我的眼睛
    不舒服、感到刺痛，瞳孔會愈來愈大，眼睛漲痛會持續，醫
    生建議我持續使用縮瞳劑，讓我瞳孔變小，並且交代我去購
    買葉黃素及維他命Ｂ群來試試看能否幫助神經修復，但是六
    個月以來，修復的狀況不好，沒有好轉的現象，醫生也跟我
    說，目前大概沒有辦法再回復正常的視力，瞳孔散大的情況
    ，也沒有辦法再回復正常。」等語，核與前揭林新醫院最終
    之診斷結果情節大致相吻合，顯見告訴人此處指述非虛而堪
    為認定。而依刑法第十條第四項第一款之規定：「毀敗或嚴
    重減損一目或二目之視能乃重傷害」，則告訴人甲○○之右
    眼視能既有前開視能上之損害，且嚴重影響其日常生活之進
    行，實已屬於功能上之嚴重減損而該當重傷害，應堪認定。
  (三)而被告因騎乘機車有前述之過失，乃導致告訴人甲○○於騎
    乘機車中與被告發生碰撞，因而受有前述傷害及重傷害之結
    果，顯然被告之行為已製造法所不容許之風險，並使該風險
    在具體事件歷程中實現，導致告訴人甲○○受傷（包括傷害
    及重傷害）之具體結果發生，該傷害結果顯與被告之過失行
    為間具有相當因果關係而可歸責於被告，亦至臻明確。
  (四)被告雖辯稱：告訴人甲○○有未戴好安全帽之過失，才導致
    眼睛損傷云云。惟依據道路交通事故現場圖顯示，事故發生
    後，雙方車輛均已經人移離至其他位置，且並無散落物品之
    記載，是此部分已無從由現存事證進行判斷。而告訴人甲○
    ○則於本院稱：「（法官問：那天騎機車時是否有戴安全帽
    ？）我有戴，我戴的是全罩式的安全帽，當天我有扣住，這
    是我自己的安全帽。」、「（法官問：妳倒地時，妳的安全
    帽是否有脫落？）答因為一撞到我後，我就倒地昏過去了，
    沒有辦法記得我的安全帽是否有脫落。」等語，而以告訴人
    甲○○乃一大學畢業之女性銀行從業人員，且別無其他前科
    資料，其稱：騎車時有戴好安全帽等語，依其學識、經歷，
    尚非與常情不符。且縱告訴人甲○○之安全帽於人車倒地時
    向外飛出去，亦非可即行認定係因安全帽未扣好所致，本件
    被告所辯已乏相當之實據足資證明，本院實難僅憑告訴人甲
    ○○有頭部受傷之情節即認定其有未戴好安全帽之過失，在
    此一併敘明。
  (五)綜上所述，本件事證明確，被告犯行已堪認定。
二、查告訴人甲○○因本件事故，除受有右腳第５蹠骨骨折及頭
    部撕裂傷之普通傷害之外，其右眼因而外傷性瞳孔散大、畏
    光、視覺影像不良，已達一目視能嚴重損害之程度，合於刑
    法第十條第四項所定之重傷。是核被告所為，係犯刑法第二
    百八十四條第一項後段之過失致重傷害罪。爰審酌被告雖無
    前科紀錄（見卷附臺灣高等法院被告前案紀錄表），惟其事
    後迄未與告訴人甲○○達成民事上之和解，並斟酌本件事故
    造成被害人傷害之情狀等一切情狀，處以如主文所示之刑。
    另依據卷附之臺中市○○○道路交通事故肇事人自首情形紀
    錄表固顯示被告乙○○雖於案發後停留在現場，並於承辦員
    警蔡奇典前往處理時在場當場承認其為肇事人，惟本院斟酌
    車禍肇事後停留在現場等候處理固合於自首之要件，惟此本
    屬一般常識及公民義務，認尚無予以依自首之規定減刑之必
    要（按：刑法第六十二條係屬於「得減」之規定），附此敘
    明。
三、又被告犯罪之時間係於九十六年四月二十四日以前，合於中
    華民國九十六年罪犯減刑條例規定基準日之前，應依該條例
    第二條第一項第三款之規定，減其刑期二分之一，並依刑法
    第四十一條第一項前段之規定，諭知易科罰金之折算標準。
據上論斷，應依刑事訴訟法第二百九十九條第一項前段，刑法第
二百八十四條第一項後段、第四十一條第一項前段，刑法施行法
第一條之一第一項、第二項前段，中華民國九十六年罪犯減刑條
例第二條第一項第三款、第七條、第九條，判決如主文。
本案經檢察官丙○○到庭執行職務。
中　　華　　民　　國　　96　　年　　8 　　月　　23　　日
                  刑事第四庭    法  官  林學晴
上正本證明與原本無異。
如不服本判決，應於收送達後10日內向本院提出上訴書狀（應敘
述具體理由並附繕本）。
上訴書狀如未敘述理由，應於上訴期間屆滿後20日內補提理由書
於本院。
                                書記官  賴淵瀛
中　　華　　民　　國　　96　　年　　8 　　月　　23　　日
附錄論罪科刑法條
中華民國刑法第284條第1項
（過失傷害罪）
因過失傷害人者，處6月以下有期徒刑、拘役或5百元以下罰金，
致重傷者，處1年以下有期徒刑、拘役或5百元以下罰金。
